【裁判字號】    92,上易,142
【裁判日期】    920318
【裁判案由】    傷害等
【裁判全文】
臺灣高等法院刑事判決                            九十二年度上易字第一四二號
    上  訴  人  臺灣板橋地方法院檢察署檢察官
    上  訴  人  乙○○
    即  被  告
    被      告  甲○○
右上訴人因被告傷害等案件，不服臺灣板橋地方法院九十一年度易字第二二０二號，
中華民國九十一年十二月十二日第一審判決（起訴案號：臺灣板橋地方法院檢察署九
十年度偵字第一四四四五號），提起上訴，本院判決如左：
    主  文
原判決撤銷。
甲○○致令他人之飯粥壹鍋及小菜捌盤不堪用，足以生損害於他人，處罰金貳千元，
如易服勞役，以參佰元折算壹日。
乙○○公然侮辱人，處拘役貳拾日，如易科罰金，以參佰元折算壹日；又傷害人之身
體，處拘役拾伍日，如易科罰金，以參佰元折算壹日；應執行拘役參拾日，如易科罰
金，以參佰元折算壹日。
    事  實
一、甲○○與乙○○係合會會首及會員之關係，兩人因乙○○多次遲交會款早已不睦
    ，至民國八十九年三月十日乙○○又遲延當日應交付甲○○之會款新台幣六萬元
    ，甲○○迭次催討未果，遂自同年三月十八日至同年三月二十二日連續前往乙○
    ○在台北縣板橋市○○街一二三號前所擺設販賣清粥小菜早餐攤位索討，並於同
    年三月二十一日、二十二日兩度灑放冥紙洩憤（此部分未經告訴），惟乙○○仍
    未給付會款，並揚言拒絕付款，二人更行交惡。至九十年三月二十三日上午八時
    十分許，甲○○復攜帶冥紙及墨水前往該攤位向乙○○催討會款（甲○○原本預
    備將墨水潑灑地面，再灑放冥紙，使乙○○不便清掃），乙○○仍不支付，二人
    再生齟齬，乙○○竟趁甲○○不注意時，以預藏之糞便潑灑甲○○，致糞便沾染
    甲○○之頭髮及衣物，以此方式公然侮辱甲○○，甲○○受辱後隨即基於毀損之
    犯意，持墨水及冥紙向乙○○之攤位潑灑，致冥紙及墨水灑落乙○○擺放之飯粥
    壹鍋及小菜捌盤等食物內，致該等食物均不能食用，足以生損害於乙○○；甲○
    ○於潑灑完後自行打開乙○○所裝設之水龍頭取水清洗，乙○○持掃把阻止，並
    另行竟基於傷害之犯意，持掃把毆打甲○○，致其受有右手前臂瘀傷二×一公分
    、右手腕紅腫二×二公分之傷害，乙○○復又基於上開公然侮辱甲○○之一貫單
    一犯意，當場辱罵甲○○「幹你娘」等語，接續公然侮辱甲○○。
二、案經甲○○、乙○○分別訴由台北縣政府警察局海山分局報告臺灣板橋地方法院
    檢察署檢察官偵查起訴。
    理  由
一、訊據被告甲○○對前開毀損犯行坦承不諱，被告乙○○則矢口否認有傷害及公然
    侮辱等犯行，辯稱：其並未對甲○○潑灑糞便及辱罵，亦未毆打甲○○，當時係
    阻止甲○○用水，甲○○自行碰觸掃把並跌倒，始受有前揭傷害，錄音帶中之「
    幹你娘」非其所為云云。
二、經查：
（一）被告甲○○係因被告乙○○經常遲延交付會款，且至九十年三月間又遲交會款
      六萬元，而於前述時間迭次前往乙○○之攤位催討，案發前兩日亦均曾灑放冥
      紙等情，業據被告甲○○坦承在卷，核與被告乙○○供述之情節相符，且乙○
      ○對至今仍積欠甲○○會款未予清償之事實亦供陳不諱，被告甲○○與乙○○
      二人發生不快之原因，及相互間引發本案犯行之動機及目的，已屬明確。
（二）被告甲○○部分
      被告甲○○之前揭毀損犯罪事實，業據被告甲○○迭於偵、審中自白不諱，核
      與告訴人乙○○指訴之情節，及證人即當天在場目擊之客人許金蓮、及在攤位
      對面大廈管理員林春男所證述之情節均相符合，復有現場照片六張在卷可稽（
      偵查卷第十八、十九頁），足認被告自白與事實相符合；被告甲○○將墨水及
      冥紙潑灑入上開食物內，致使乙○○無法販售該等食物供人食用，自足以生損
      害於乙○○。此部分事證明確，被告甲○○之犯行洵堪認定。
（三）被告乙○○部分
      前揭事實，業據告訴人甲○○指訴綦詳，並經證人陳穎弘及甲○○之夫張萬年
      分別證述明確（偵查卷第五十七頁反面、第三十八頁、原審卷第五十三頁），
      復有甲○○遭潑灑糞便後頭髮仍留有糞便之照片二幀（偵查卷第十七頁）、及
      台北縣立板橋醫院北縣板醫診字第一八三號驗傷診斷書乙紙（偵查卷第十六頁
      ）在卷可稽。另查本件案發經過之全部情形，有告訴人甲○○所提之實況錄音
      帶乙捲暨錄音譯文乙份附卷足憑（原審卷第四十至四十八頁），該錄音帶所錄
      得之內容確與錄音譯文之內容相同，亦經原審及本院分別播放該錄音帶勘驗屬
      實，有勘驗筆錄可考（原審卷第五十二頁、第五十八頁正、反面、第六十四頁
      、本院九十二年三月四日審判筆錄），而依該錄音帶所錄得案發時之經過情形
      （包含被告乙○○、甲○○二人之對話及相互叫罵內容，以及潑灑液體、傾倒
      金屬容器等聲響），亦均與甲○○供述之經過情節相符，且該錄音帶內確有「
      ... 驚什曉，我的水你別用，尾吃曉，幹你娘... （以閩南語發音）」等內容
      ，雖被告乙○○承認有說過：「驚什曉，我的水你別用，尾吃曉」等語，僅否
      認有接著說「幹你娘」三字，然依上開語句前後之連續性與關聯性，及當時事
      發狀況綜合判斷，應認確出於被告乙○○之口無訛。被告乙○○所辯，應均係
      卸責之詞，不足採信。本件事證已臻明確，被告乙○○之犯行亦堪予認定。
三、核被告甲○○所為，係犯刑法第三百五十四條之罪。被告乙○○所為，則係犯刑
    法第二百七十七條第一項之罪及同法三百零九條第一項之罪。被告乙○○對甲○
    ○潑灑糞便及辱罵之犯行，係在密切接近之時地實施，侵害同一之法益，各行為
    之獨立性極為薄弱，依一般社會健全觀念，在時間差距上，難以強行分開，在刑
    法評價上，以視為數個舉動之接續施行，合為包括之一行為予以評價，較為合理
    ，自屬接續犯，而為包括之一罪。甲○○業對被告乙○○公然侮辱之犯行提出合
    法告訴，被告乙○○潑灑糞便部分之犯行與辱罵「幹你娘」部分之犯行，又屬接
    續犯而為實質一罪，自為告訴及起訴效力所及，本院得一併審判。被告乙○○所
    犯上開二罪間，犯意個別，犯罪構成要件亦不相同，應予分論併罰。
四、原判決對被告二人分別論科，固非無見，惟查：(1)被告甲○○將冥紙、墨水潑灑
    入乙○○所有之前開食物內，並非損壞或毀棄該等食物之物理性質，僅係使該等
    食物因遭污染而喪失供人食用之效能，且原判決亦認定被告甲○○所為係致使該
    等食物不能食用，並無其他之損壞、毀棄行為，然原判決主文竟記載為「損壞飯
    粥壹鍋及小菜捌盤」，非但與被告實際之犯罪行為態樣不符，亦有主文與事實矛
    盾之不當。(2)被告乙○○另有以糞便潑灑甲○○之公然侮辱犯行，且甲○○已對
    被告乙○○公然侮辱之犯行提出合法告訴，被告乙○○潑灑糞便部分之犯行與辱
    罵「幹你娘」部分之犯行，又屬接續犯而為實質一罪，自為告訴及起訴效力所及
    ，原判決就此卷存之明確事證視而不見，未予裁判，亦有未洽。(3)被告乙○○傷
    害部分之犯行，台北縣立板橋醫院出具之驗傷診斷書已就被害人甲○○所受傷勢
    詳細記載，原判決未依卷內證據資料詳細認定記載甲○○所受之傷勢，僅空氾記
    載為右手前臂瘀傷，亦嫌疏誤。被告乙○○提起上訴，仍執陳詞否認犯罪，及檢
    察官循乙○○所請，以量刑過輕為由對被告甲○○部分上訴，均無理由，然原判
    決既有可議，自屬無法維持，應由本院將原判決撤銷，另為適法之諭知。爰審酌
    被告二人均無犯罪前科，素行非惡，被告甲○○係為追索債權前往、又遭被告乙
    ○○潑灑糞便所致，犯罪後坦承犯行，態度良好，被告乙○○積欠甲○○債務未
    能妥善因應，又因不堪甲○○多次前往其攤位催討債務而犯罪，及其犯罪之手段
    、所造成之損害程度，及犯後態度等一切情狀，分別量處如主文第二、三項所示
    之刑，並分別諭知易科罰金及易服勞役之折算標準，被告乙○○部分並定應執行
    刑，以資懲儆。
五、被告乙○○公然侮辱部分，原判決未審酌其另有潑灑糞便部分之犯罪事實，本院
    裁判之犯罪事實已較原判決認定之犯罪事實擴張，雖被告乙○○本於單一犯意接
    續潑灑糞便及辱罵甲○○，屬於實質一罪，惟實質之犯罪態樣及刑罰輕重已顯有
    不同，自不受刑事訴訟法第三百七十條前段不得諭知較重之刑之限制，併此指明
    。
六、被告甲○○右小腿前側所受瘀傷部分，甲○○原先指稱係遭乙○○之弟解清鴻踢
    傷（解清鴻業經檢察官不起訴處分確定），嗣於原審中另供稱該等傷勢係其自己
    碰撞受傷等語（原審卷第二十五頁），該處傷勢顯然不能證明係被告乙○○所造
    成，一併記明。
據上論斷，應依刑事訴訟法第三百六十九條第一項前段、第三百六十四條、第二百九
十九條第一項前段、刑法第二百七十七條第一項、第三百零九條第一項、第三百五十
四條、第五十一條第六款、第四十一條第一項前段、第四十二條第二項，罰金罰鍰提
高標準條例第一條前段、第二條，判決如主文。
本案經檢察官劉家芳到庭執行職務。
中      華      民      國    九十二    年      三      月     十八     日
                              臺灣高等法院刑事第二十三庭
                                  審判長法  官 黃  瑞  華
                                        法  官 王  淑  滿
                                        法  官 宋      祺
右正本證明與原本無異。
不得上訴。
                                        書記官 蔡  慧  娟
中      華      民      國    九十二    年      三      月     十八     日
附錄：本判決論罪科刑法條全文
刑法第二百七十七條第一項
傷害人之身體或健康者，處三年以下有期徒刑、拘役或一千元以下罰金。
刑法第三百零九條第一項
公然侮辱人者，處拘役或三百元以下罰金。
刑法第三百五十四條
毀棄、損壞前二條以外之他人之物或致令不堪用，足以生損害於公眾或他人者，處二
年以下有期徒刑、拘役或五百元以下罰金。


司法院資訊處製作；財團法人民間司法改革基金會備份。
